【裁判字號】    92,訴,1251
【裁判日期】    921125
【裁判案由】    確認債權存在
【裁判全文】
臺灣士林地方法院民事判決  九十二年度訴字第一二五一號
    原      告  甲○○
    訴訟代理人  鍾元珧律師
    被      告  創宏科技股份有限公司
    法定代理人  丁○○
    訴訟代理人  丙○○
    被      告  乙○○
當事人間確認債權存在事件，本院於民國九十二年十一月十一日言詞辯論終結，判決
如左：
    主    文
確認被告乙○○對被告創宏科技股份有限公司有參拾萬股之股東權存在。
訴訟費用由被告負擔。
    事    實
甲、原告方面：
一、聲明：如主文所示。
二、陳述：
  (一)被告乙○○積欠原告新台幣（以下同）一千一百八十七萬元暨其利息，雙方前於
    民國九十一年五月六日簽立和解書，原告同意被告乙○○延期清償，並由被告乙
    ○○開立本票二十二紙予原告以為清償，原告並同意如被告乙○○按期清償，則
    捨棄餘額債權，但如被告乙○○有一張本票未如期兌現，除經原告同意外，全部
    二十二紙本票所載金額債務即視為全部到期。詎被告乙○○所簽發到期日為同年
    十二月三十一日，金額為一百萬元之本票，迄至九十二年五月仍未清償，原告並
    未同意再延期清償，遂向臺灣臺北地方法院聲請假扣押裁定，經以該院九十二年
    度裁全字第四０五０號民事裁定予以准許，原告並依裁定所諭知提供擔保後，聲
    請假扣押強制執行，由臺灣臺北地方法院囑託鈞院民事執行處執行，復由鈞院民
    事執行處以九十二年度執全助春字第三四八號執行命令，通知被告創宏科技股份
    有限公司（以下稱被告創宏公司）就被告乙○○對該公司之股份，於三百萬元及
    執行費二萬一千元之範圍內，禁止其為移轉或為其他處分，並禁止被告創宏公司
    就債務人上開股份為移轉過戶行為，且應將股票解送臺灣士林地方法院。惟被告
    創宏公司竟一再向鈞院民事執行處聲明異議，主張被告曾金遂積欠該公司三百萬
    元，已將十七張股票質押予該公司，且股票價值已經低於債權額，而聲請撤銷執
    行命令，嗣經鈞院民事執行處於九十二年九月三日函知原告應於十日內起訴。
  (二)被告乙○○持有被告創宏公司股票一千七百張，雖被告創宏公司於民事執行程序
    中提出發票日為九十年七月五日、金額為三百萬元之支票一紙，但並無被告乙○
    ○同意質押股票之證明文件，且被告間債務僅有三百萬元，何以質押價值高達一
    千七百萬元之股票，亦未見說明。再則，被告創宏公司所提出前開支票及另紙發
    票日為九十年七月十六日、金額為一十一萬元之支票，迄今均已逾一年之請求權
    時效，即無從行使票據權利。況被告創宏公司對被告乙○○縱有所主張債權債務
    及股票質押關係，依據民法第九百零一條規定，仍須循民事強制執行程序為之，
    即仍應取得執行名義後再為強制執行，被告創宏公司僅略謂該公司因虧損之故，
    被告乙○○所質押股票價值已低於三百萬元，要非有據。
乙、被告創宏公司方面：
一、聲明：原告之訴駁回。
二、陳述：被告間債權債務關係，係因被告乙○○向被告創宏公司借款，經被告創宏
    公司陸續匯款予被告乙○○及所指定之第三人張清泉、安德生科技股份有限公司
    ，總計借款金額為七百一十萬零三百二十五元，期間被告乙○○僅清償部分利息
    ，其餘所交付擬為清償之支票、客票均未兌現，迄今借款本金七百一十萬零三百
    二十五元均未清償，而被告乙○○對被告創宏公司雖有一百七十萬股之股東權存
    在，惟股票皆已質押予被告創宏公司。
丙、被告乙○○方面：
    被告乙○○未到庭聲明或陳述，僅提出書狀陳述略謂：伊已不記得最後開出支票
    號碼，僅此檢送支票帳戶對帳單、退票理由書供參酌等語。
    理    由
甲、程序方面：
一、被告乙○○未於言詞辯論期日到場，核無民事訴訟法第三百八十六條各款所列情
    形，爰依原告之聲請，由其一造辯論而為判決。
二、按確認法律關係之訴，非原告有即受確認判決之法律上利益者，不得提起之。民
    事訴訟法第二百四十七條第一項前段定有明文。本件原告為被告乙○○之債權人
    ，前經聲請假扣押獲准並聲請就被告乙○○對被告創宏公司股東權予以假扣押執
    行，嗣由本院民事執行處對被告創宏公司發扣押命令，並命被告創宏公司將股票
    解送到院，惟經被告創宏公司以被告乙○○積欠債務已將股票質押與該公司為由
    聲明異議，本院民事執行處遂以被告創宏公司上開異議轉知原告，命如認異議不
    實，應於十日內起訴等情，業據本院調取九十二年度執全助字第三四八號民事保
    全程序執行卷宗查核屬實，是原告提起本件訴訟請求確認被告乙○○對被告創宏
    公司股東權存在，得以本件訴訟除去其法律上不安之危險，為有即受判決之法律
    上利益，於法尚無不合。
乙、得心證之理由：
一、原告起主張：伊為被告乙○○之債權人，經依法聲請假扣押獲准，乃復聲請就被
    告乙○○對被告創宏公司之股東權予以假扣押執行，詎被告創宏公司對執行法院
    聲明異議稱被告乙○○積欠該公司債務，並已將股票質押予該公司云云，惟被告
    創宏公司主張之債權僅有三百萬元，而被告乙○○對該公司有一千七百萬股之股
    東權，且所提出債權證明之支票均已逾追索權時效，並無證據證明被告乙○○同
    意將股票質押予被告創宏公司，為此依據鈞院民事執行處諭知提起本件訴訟等語
    ，而求為確認被告乙○○對被告創宏公司有三十萬股股東權存在之判決。
二、被告創宏公司以：被告乙○○借款之數額為七百一十萬零三百二十五元，迄今仍
    未清償，而被告乙○○對該公司雖有一百七十萬股之股東權，但均已將股票質押
    予該公司云云置辯。被告乙○○未到庭陳述，僅以書狀陳述略謂：已經忘記簽發
    支票之票號云云置辯。
三、查被告乙○○對被告創宏公司有股東權一百七十萬股一節，有財政部臺北市國稅
    局財產歸屬清單一件（見本院卷第二十四頁）及被告乙○○所有之被告創宏公司
    每紙十萬股記名股票十七紙附卷可按（見本院卷第八十九頁以下），且經被告創
    宏公司自認屬實，並提出股票經本院當庭查核無誤（見本院卷第八十四頁言詞辯
    論筆錄），已堪認為真實。從而，原告本於上開被告乙○○對被告創宏公司之股
    東權存在之事實，請求於三十萬股之範圍內，確認被告乙○○之股東權存在，於
    法並無不合。
四、至被告創宏公司雖辯稱因該公司對被告乙○○有達七百一十萬零三百二十五元之
    債權存在，被告乙○○為此並已將股票質押與該公司云云，並提出乙○○質押之
    上述股票及匯款記錄為證，惟本件訴訟原告僅請求確認被告乙○○對被告創宏公
    司之股東權存在，關於質押、借款事實是否屬實，並不在請求範圍內（見本院卷
    第八十四頁言詞辯論筆錄），即非本院得予審酌，況被告創宏公司已經陳明迄今
    仍未行使質權（見同上言詞辯論筆錄），則彰顯被告乙○○股東權存在之股票尚
    未經移轉予第三人，被告乙○○之股東權即仍尚存在，而被告創宏公司借款債權
    、質權有無，僅涉及被告創宏公司得否向被告乙○○請求清償或就質押股票股權
    得否行使質權求償之問題，均無礙於上開認定，被告創宏公司以此執辯，尚有誤
    會。
五、從而，原告起訴請求確認被告乙○○對被告創宏公司有三十萬股股東權存在，為
    有理由，應予准許。
六、據上論結，原告之訴為有理由，依民事訴訟法第三百八十五條第一項前段、第七
    十八條、第八十五條第一項判決如主文。
中      華      民      國    九十二    年     十一     月    二十五    日
                                    臺灣士林地方法院民事第一庭
                                        法  官  蕭錫証
右為正本係照原本作成。
如對本判決上訴須於判決送達後廿日內向本院提出上訴狀。
中      華      民      國    九十二    年     十二     月      三      日
                                        書記官  林令令


司法院資訊處製作；財團法人民間司法改革基金會備份。
